【裁判字號】    95,訴,2431
【裁判日期】    950804
【裁判案由】    毒品危害防制條例
【裁判全文】
臺灣高雄地方法院刑事判決              95年度訴字第2431號
公  訴  人  臺灣高雄地方法院檢察署檢察官
被      告  甲○○
上列被告因違反毒品危害防制條例案件，經檢察官提起公訴（95
年度毒偵字第4831號），本院合議庭裁定由受命法官獨任進行簡
式審判程序，茲判決如下：
    主  文
甲○○連續施用第一級毒品，累犯，處有期徒刑拾月。扣案之第
一級毒品海洛因壹包（不含包裝袋，淨重零點零肆公克），沒收
銷燬；扣案盛裝上開海洛因包裝袋壹只，沒收。
    事  實
一、甲○○前於民國89年間，因施用毒品案件，經本院以89年度
    毒聲字第8888號裁定送觀察、勒戒後，認有繼續施用毒品之
    傾向，再經本院以89年度毒聲字第9391號裁定送強制戒治，
    嗣因無繼續執行強制戒治之必要，經本院以90年度毒聲字第
    2495號裁定停止戒治，所餘戒治期間交付保護管束，於90年
    12月7 日因保護管束期滿，強制戒治視為執行完畢，並經臺
    灣高雄地方法院檢察署檢察官於90年12月19日以90年度戒毒
    偵字第1370號為不起訴處分確定。又於93年間，因施用毒品
    案件，經本院以93年度訴字第780 號判決判處有期徒刑9 月
    確定，甫於94年6 月5 日縮刑期滿執行完畢。詎其仍不知戒
    絕毒癮，明知海洛因經公告列為毒品危害防制條例第2 條第
    2 項第1 款之第一級毒品，不得非法持有、施用，復基於施
    用第一級毒品海洛因之概括犯意，於強制戒治執行完畢釋放
    後5 年內，自94年10月間某日起迄95年5 月13日下午1 時許
    止，在高雄縣不特定道路路邊，以將海洛因摻水置入針筒注
    射體內之方式，連續施用第一級毒品海洛因多次，每隔3 至
    4 天即施用1 次。嗣於95年5 月14日下午3 時許，在高雄縣
    岡山鎮○○路二巷口附近，因形跡可疑而為警盤查查獲，並
    當場扣得第一級毒品海洛因1 包（淨重0.04公克），繼經採
    集尿液送驗後，始知悉上情。
二、案經高雄縣政府警察局岡山分局報請臺灣高雄地方法院檢察
    署檢察官偵查起訴。
    理  由
一、按本件被告甲○○所犯係死刑、無期徒刑、最輕本刑為3 年
    以上有期徒刑以外之罪，其於準備程序就前揭被訴事實為有
    罪之陳述，經受命法官告知簡式審判程序之旨，並聽取其與
    公訴人之意見後，本院認無不得或不宜改依簡式審判程序進
    行之處，爰依刑事訴訟法第273 條之1 第1 項、第284 條之
    1 規定，裁定本件由受命法官獨任進行簡式審判程序，合先
    敘明。
二、訊據被告甲○○對於在上揭時、地，以上述方式連續施用第
    一級毒品海洛因多次之事實均坦承不諱（本院卷第18、28、
    29頁參照），且查：
    (一)被告為警查獲時，於95年5 月14日下午4 時30分許所採集
      之尿液，經送驗結果，呈嗎啡陽性反應，有臺灣檢驗科技
      股份有限公司95年6 月1 日報告編號KＺ000000000000號濫
      用藥物尿液檢驗報告暨查獲毒品案件毒品案件嫌犯尿液採
      證檢驗對照表各1 紙（偵卷第32、33頁參照）。而扣案疑
      似海洛因之粉末1 包，經送請法務部調查局鑑定結果，認
      確含海洛因成分（不含包裝袋，淨重0.04公克），亦有該
      局95年7 月7 日調科壹字第220023658 號鑑定通知書1 紙
      在卷可憑（本院卷第15頁參照）。此外，復有扣押筆錄暨
      扣押物品目錄表1 份及查獲毒品照片2 幀附卷足佐（警卷
      第5 、6 、8 、14頁參照）。是被告前揭自白與事實相符
      ，應堪採為被告有罪之證據，則被告連續施用第一級毒品
      海洛因之犯行，堪以認定。
    (二)被告前於89年間，因施用毒品案件，經本院以89年度毒聲
      字第8888號裁定送觀察、勒戒後，認有繼續施用毒品之傾
      向，再經本院以89年度毒聲字第9391號裁定送強制戒治，
      嗣因無繼續執行強制戒治之必要，經本院以90年度毒聲字
      第2495號裁定停止戒治，所餘戒治期間交付保護管束，於
      90年12月7 日因保護管束期滿，強制戒治視為執行完畢，
      並經臺灣高雄地方法院檢察署檢察官於90年12月19日以90
      年度戒毒偵字第1370號為不起訴處分確定之事實，有本院
      被告院內索引卡紀錄表、臺灣高等法院被告前案紀錄表各
      1 份在卷足參，其於前案強制戒治執行完畢釋放後，5 年
      內再犯本件施用毒品罪之事實，是本案事證明確，應予依
      法論科。
三、查海洛因係毒品危害防制條例第2 條第2 項所稱之第一級毒
    品，不得非法持有、施用。核被告康哲彰所為，係犯毒品危
    害防制條例第10條第1 項之施用第一級毒品罪。其施用第一
    級毒品前，持有海洛因之低度行為，應為施用之高度行為所
    吸收，不另論罪。另按行為後法律有變更者，適用行為時之
    法律；但行為後之法律有利於行為人者，適用最有利於行為
    人之法律，刑法第2 條第1 項定有明文。查於被告前開行為
    後，刑法第56條規定業經總統於94年2 月2 日修正公布廢除
    ，並依刑法施行法第10條之1 規定自95年7 月1 日施行，準
    此，除法理上合於接續犯、包括一罪之情形仍可認為構成單
    一之犯罪外，其於數犯罪行為之情形，即應依刑第51條之規
    定予以分論併罰。是比較新舊法之規定，應以修正前之刑法
    第56條規定較有利於被告，爰依修正後刑法第2 條第1 項後
    段之規定，適用修正前刑法第56條關於連續犯之規定。是被
    告先後多次施用第一級毒品之犯行，均時間緊接，犯罪構成
    要件亦均相同，顯係基於概括犯意反覆為之，應依修正前刑
    法關於連續犯之規定論以一罪，並加重其刑。又查被告前於
    93年間，因施用毒品案件，經本院以93年度訴字第780 號判
    決判處有期徒刑9 月確定，甫於94年6 月5 日縮刑期滿執行
    完畢之事實，有臺灣高等法院被告前案紀錄表及本院被告院
    內索引卡紀錄表各1 份在卷可查，其於5 年內再故意犯本件
    有期徒刑以上之罪，不論依修正前之刑法第47條，或修正後
    之刑法第47條第1 項規定，均應構成累犯，對被告而言亦無
    有利或不利之情形，自亦不生新舊法比較之問題，應逕依修
    正前之刑法第47條規定論以累犯，並加重其刑，且依法遞加
    之。爰審酌被告前因施用毒品案件經強制戒治執行完畢釋放
    後，仍未能徹底戒絕毒品，復犯本件施用毒品罪，顯見其無
    戒毒悔改之意，惟念其施用毒品之次數、施用毒品乃自戕一
    己之身體健康，尚未對他人造成危害，且犯後已坦承犯行，
    態度良好等一切情狀，量處如主文所示之刑，以資懲戒。至
    扣案之毒品海洛因1 包（不含包裝重，淨重0.04公克），係
    屬第一級毒品，應依毒品危害防制條例第18條第1 項前段規
    定，宣告沒收銷燬；又盛裝上開海洛因之空包裝袋1 只，因
    已經法務部調查局就之與盛裝之第一級毒品海洛因分別鑑析
    其重量，應可視為與第一級毒品分離之物，然該包裝袋，係
    被告所有且為其施用毒品時用以保存且便於攜帶毒品之用，
    應認係供其犯本件施用毒品罪所用，爰依刑法第38條第1 項
    第2 款之規定，併予宣告沒收。
據上論斷，應依刑事訴訟法第273 之1 第1 項、第284 條之1 、
第299 條第1 項前段，毒品危害防制條例第10條第1 項、第18條
第1 項前段，刑法第2 條第1 項後段、第11條、第38條第1 項第
2 款、修正前刑法第56條、第47條，判決如主文。
本案經檢察官朱秋菊到庭執行職務。
中    華    民    國    95    年     8    月     4    日
                    刑事第四庭  法  官  陳振嘉
以上正本證明與原本無異。
如不服本判決，應於判決送達後10日內，向本院提出上訴狀。
中    華    民    國    95    年    8     月    4     日
                                書記官  顏宗貝
附錄本案判決論罪科刑法條：
毒品危害防制條例第10條第1項
施用第一級毒品者，處6 月以上5 年以下有期徒刑。


司法院資訊處製作；財團法人民間司法改革基金會備份。
